【裁判字號】    89,判,2051
【裁判日期】    890622
【裁判案由】    綜合所得稅
【裁判全文】
行  政  法  院  判  決                          八十九年度判字第二○五一號
    原      告  甲○○
    被      告  財政部臺灣省北區國稅局
右當事人間因綜合所得稅事件，原告不服行政院中華民國八十八年二月十九日台八八
訴字第○六七九二號再訴願決定，提起行政訴訟。本院判決如左︰
    主  文
原告之訴駁回。
    事  實
緣原告民國八十一年度綜合所得稅結算申報，被告以其漏報取自國防部中山科學研究
院（以下簡稱中科院）之薪資所得計新台幣（下同）二六二、三六二元，乃核定補徵
稅額一三、八三一元。原告不服，就取自中科院薪資所得二六二、三六二元部分，申
經復查結果，未准變更。提起訴願、再訴願，遞遭決定駁回，遂提起行政訴訟，茲摘
兩造訴辯意旨於次：
原告起訴意旨略謂︰ 系爭所得係研究補助費，依法免徵所得稅，被告予以補稅處分
，顯有違誤。且依行政院七十八年四月二十九日行政院台七十八規字第一○九○四號
函第二項「至如行政機關本於職權就法規條文未規定事項所作補充規定，應自補充規
定下達日生效，．．．」之規定，系爭八十一年度扣繳憑單係於八十五年二月十五日
補發，本件補稅處分有違行政生效日期之規定。又倘若本件應予補稅，也應依所得稅
法第九十二條之規定，由扣繳義務人補繳，再由扣繳義務人向納稅義務人追償之。請
撤銷原處分及一再訴願決定等語。
被告答辯意旨略謂︰中科院之預算雖分別依計畫編列人事費支應其員工之各項給與，
但實際上領受「科技品位加給」或「技術津貼」之非軍職人員，無論配屬之單位或參
與不同計畫，悉依該院所訂「科技人員品位加給支給標準表」、「技術員薪給標準表
」之等級，每月按級定額領取「科技品位加給」或「技術津貼」。該院與其聘僱人員
之約定事項亦載明所指薪給，除實物代金及眷補費外，包括全部給與，是以該院非軍
職人員所領受之「科技品位加給」或「技術津貼」，核屬其因提供勞務所取得之報酬
，另被告於八十二年間曾派員前往該院現場瞭解結果，該院支付非軍職人員之「科技
品位加給」及「技術津貼」係採按月給付方式，是原核定以系爭薪資所得（研究補助
費或品位加給）二六二、三六二元，併課當年度綜合所得額，核定應補稅額一三、八
三一元，要無不合，請予維持。至原告主張於申報所得稅時，即依當年度扣繳憑單誠
實申報，被告怠於事實之認定，而在認定標準未明確前，追溯補徵系爭所得之綜合所
得稅，實有悖依法課稅原則乙節；按財政部六十八年十一月三十日台財稅第三八五○
一號函釋，中科院發給研究人員之研究加給依職級按月定額發給者，應屬各該研究人
員之薪資所得，應於給付時依法辦理扣繳，所得人並應於年度結算申報時合併申報課
稅，並自六十九年一月起適用。是「品位加給」屬薪資所得應合併申報課稅已臻明確
，原告主張顯係對法令之誤解。且按現行所得稅法對此相關之規定條文，係於五十二
年制訂迄今，對系爭「品位加給」及「技術津貼」應依法課徵所得稅之規定並未修正
，被告依所得稅法規定補徵八十一年度綜合所得稅，依法並無不合，請予維持。至原
告主張按所得稅法第八十九條第二項規定，稽徵單位有義務先行向扣繳義務人進行賠
繳義務之索，而非逕踐行此向納稅義務人之徵收乙節；按依「凡有中華民國來源所得
之個人，應就其中華民國來源之所得，依本法規定，課徵綜合所得稅。」、「納稅義
務人應於每年二月二十日起至三月底止，填具結算申報書，向該管稽徵機關，申報其
上一年度內構成綜合所得總額．．．，以及有關減免、扣除之事實，並應依其全年應
納稅額減除暫繳稅額及尚未抵繳之扣繳稅額，計算其應納之結算稅額，於申報前自行
繳納。．．．。」分別為所得稅法第二條及第七十一條第一項所明定。是本件原告既
有應稅所得，即應依法合併申報綜合所得稅，原告未依規定合併申報，被告據以併課
補徵，要無不合，原告主張，顯無理由，委無足採。綜上論述：原處分及所為復查、
訴願、再訴願決定並無違誤，請判決駁回原告之訴等語。
    理  由
按中華民國政府或外國政府，國際機構、教育、文化、科學研究機構、團體，或其他
公私組織，為獎勵進修、研究或參加科學或職業訓練而給與之獎學金及研究、考察補
助費等所得，免納所得稅。但受領之獎學金或補助費，如係為授與人提供勞務所取得
之報酬，不適用之，為行為時所得稅法第四條第八款所規定。又凡公、教、軍、警、
公私事業職工薪資及提供勞務者之所得，為薪資所得，該項所得之計算，以在職務上
或工作上取得之各種薪資收入為所得額；前項薪資包括薪金、俸給、工資、津貼、歲
費、獎金、紅利、各種補助費及按月或按年分期給付之退休金或養老金。但為雇主之
目的，執行職務而支領之差旅費、日支費及加班費不超過規定標準者，及依同法第四
條規定免稅之項目，不在此限，復為同法第十四條第一項第三類所明定。本件原告八
十一年度綜合所得稅結算申報，被告以其漏報取自中科院之薪資所得二六二、三六二
元，乃核定補徵稅額一三、八三一元。原告不服，就系爭薪資所得二六二、三六二元
部分，循序提起行政訴訟，主張如事實欄所載。經查本件中科院之預算雖分別依計畫
編列人事費支應其員工之各項給與，但實際上領受「品位加給」或「技術津貼」之非
軍職人員，無論配屬之單位參與不同計畫，均依該院所訂「科技人員品位加給支給標
準表」、「技術員薪給標準表」之等級，每月按級定額領取科技品位加給或技術津貼
。且該院與其聘僱人員之約定事項亦載明所指薪給，除實物代金及眷補費外，包括全
部給與，其非軍職人員所領受之科技品位加給或技術津貼，核屬因提供勞務所取得之
報酬，應無行為時所得稅法第四條第八款免納所得稅規定之適用。況被告於八十二年
間派員前往該中科院瞭解結果，其支付非軍職人員之科技品位加給及技術津貼確係按
月給付方式，復經中科院八十一年十一月三日（八一）訓誠字第一六八七三號函致被
告，說明該院各類薪資扣繳所得稅狀況：「本院於年度開始即訂有各項研究計畫，並
按照研究計畫逐月實施。各項研究計畫除一般經費外，為獎勵科技人員竭盡心智參與
研發工作，另編列研發人員研究補助費及技術津貼。為便利作業，研發人員研究補助
費係採按月發放方式，再經由成本歸戶手續，回歸計畫預算內（研究補助費採個案給
付，必將增加人力及作業之負擔，不符經濟效益）」等語。足見中科院給付非軍職員
工之品位加給及技術津貼之所得，屬經常性研究補助費給與，依職級按月定額支給，
為提供勞務所取得之報酬，依首揭規定，核非免稅之薪資所得，被告依法發單補徵稅
款，未逾稅捐稽徵法第二十一條所定核課期間，於法並無不合。次查，所得稅法第四
條第八款立法意旨，固在獎勵研究等，但仍須合於該款規定要件者，始能獲免稅獎勵
，尚非所有獎學金或補助費均得免稅，系爭品位加給（技術津貼）係提供勞務之報酬
，業如前述，自非免稅所得。又納稅義務人如有前開所得稅法第十四條第一項各類之
所得，即應依同法第七十一條規定申報納稅，非以扣繳憑單之有無，為課稅依據。而
扣繳憑單僅在證明納稅義務人已經扣繳之稅款，並非行政命令，原告稱本件補稅處分
違反行政院台七十八規字第一○九○四號函關於行政命令生效日期之規定云云，洵無
足採。又扣繳制度係納稅義務人於結算申報前取得所得時，預計其應納之稅額，責由
扣繳義務人於給付該所得時，先行扣繳預計之稅款，嗣納稅義務人結算申報時，持以
扣抵應納稅額，是所扣繳之稅款，實由納稅義務人負擔。扣繳義務人未盡納稅義務時
，稅捐稽徵機關固得依所得稅法第九十四條第一項令扣繳義務人補繳，再由扣繳義務
人向納稅義務人追償之。如扣繳義務人有行蹤不明或其他情事致無從追究者，依同法
第八十九條第二項規定，得逕向納稅義務人徵收之。惟該二規定，並非禁止稽徵機關
於結算申報繳稅期限屆滿後，亦不得直接向納稅義務人徵收。扣繳主要用意在於結算
申報期前先行收取稅款，如已屆結算申報期，納稅義務人漏未申報，稅捐稽徵機關可
依稅捐稽徵法第二十一條第二項規定補徵其稅款，無庸先向扣繳義務人追繳應扣繳之
稅款，扣繳義務人再向納稅義務人追償之；所追繳之扣繳稅款再與結算申報之應納稅
額相較，不足部分再向納稅義務人徵收，多餘部分退還納稅義務人，徒增勞費。綜上
所述，原告主張各節均無可採，被告依首揭規定補徵原告漏報稅款，一再訴願決定，
遞予維持，俱無違誤。原告起訴意旨，難謂有理，應予駁回。
據上論結，本件原告之訴為無理由，爰依行政訴訟法第二十六條後段，判決如主文。
中    華    民    國     八十九      年      六      月     二十二      日
                    行 政 法 院 第 三 庭
                                審 判 長 評  事      鄭  淑  貞
                                         評  事      陳  光  秀
                                         評  事      林  家  惠
                                         評  事      徐  瑞  晃
                                         評  事      張  瓊  文
右  正  本  證  明  與  原  本  無  異
                                         法院書記官  阮  桂  芬
中    華    民    國     八十九      年      六      月     二十三      日


司法院資訊處製作；財團法人民間司法改革基金會備份。
